臺灣高等法院臺南分院民事判決
110年度勞再易字第1號
再審原告    鑫多實業有限公司

法定代理人  李政達  
再審被告    陳明佑  

訴訟代理人  蘇慶良律師(法扶律師)
上列當事人間損害賠償事件，再審原告對於中華民國110年4月27
日本院確定判決(110年度勞上易字第2號)提起再審，本院於110
年9月16日言詞辯論終結，判決如下：
    主  文
再審之訴駁回。
再審訴訟費用由再審原告負擔。
    事實及理由
一、按再審之訴，應於30日之不變期間內提起；前項期間，自判
    決確定時起算，判決於送達前確定者，自送達時起算；其再
    審之理由發生或知悉在後者，均自知悉時起算，民事訴訟法
    第500條第1項、第2項前段定有明文。經查，本院110年度勞
    上易字第2號請求損害賠償事件（下稱原確定判決），訴訟
    標的價額為新臺幣（下同）951,813元，依民事訴訟法第466
    條第1項規定，係不得上訴第三審之事件，於民國（下同）1
    10年4月27日宣示，復於110年5月3日送達再審原告，有送達
    證書可稽（見原確定判決卷第273頁）。再審原告於110年5
    月21日對原確定判決提起本件再審之訴，有民事再審之訴狀
    上本院收狀日期章可稽（見本院卷第5頁），並未逾民事訴
    訟法第500條第1項所定之30日不變期間，合先敘明。
二、再審原告主張:㈠伊並未收原確定判決言詞辯論期日開庭通知
    ，致未到庭，原確定竟依再審被告聲請予以一造辯論判決，
    顯有消極未適用民事訴訟法第386條第1款規定之違誤。㈡伊
    對再審被告並無任何考核、監督之權。再審被告與其他負責
    拆卸貨櫃之人，屬於完成一定工作之承攬性質，工作完成，
    雙方即無任何持續性或繼續性勞務提供情形，原確定判決認
    定伊係屬再審被告之雇主，顯有違最高法院99年度台上字第
    1605號判決意旨之適用法規錯誤。爰依民事訴訟法第496條
    第1項第1款規定提起再審之訴。並聲明:⒈原確定判決廢棄。
    ⒉再審被告上訴駁回。
三、再審被告則以:㈠原確定判決之言詞辯論開庭通知業已合法送
    達再審原告，再審原告以伊並未接獲確定判決言詞辯論期日
    開庭通知提起本件再審，顯無理由。㈡再審原告所主張之再
    審理由不外是針對「已確定之僱傭關係」或「雇主之定義及
    責任」之定義為爭執云云。然查，原確定判決不過就所調查
    之證據，認定事實，並為法律上之判斷，不論適不適當，均
    不生適用法規顯有錯誤問題等語資為抗辯。並為答辯聲明：
    再審之訴駁回。
四、兩造不爭執事項：
  ㈠再審被告於108年3月25日前往再審原告處拆卸裝有海尼根啤
    酒數箱之貨櫃1個(下稱系爭貨櫃)，再審被告站入系爭貨櫃
    内卸貨、搬運時，酒箱突然倒下使再審被告從高處摔落，遭
    酒箱及破裂酒瓶埋沒（下稱系爭事故），致受有左側第5到
    第7肋骨骨15折、左上肺葉挫傷、左側外傷性血胸、骨折，
    及左側視神經16撕裂合併失明等傷害（下稱系爭傷害）（見
    原確定判決一審卷第19、23至25、127至129頁）。
  ㈡再審被告因系爭傷害，支出醫療費用1,930元。（見原確判決
    一審卷第23至25頁)。
五、兩造爭執事項：
　㈠再審原告主張原確定判決有消極不適用民事訴訟法第386條第
    1款規定，而有民事訴訟法第496條第1項第1款適用法規顯有
    錯誤之再審事由，有無理由？
  ㈡再審原告主張原確定判決就兩造間之法律關係錯誤適用僱傭
    契約而有民事訴訟法第496條第1項第1款適用法規顯有錯誤
    之再審事由，有無理由？
六、得心證理由：
  ㈠再審原告主張原確定判決有消極不適用民事訴訟法第386條第
    1款規定，而有民事訴訟法第496條第1項第1款適用法規顯有
    錯誤之再審事由，有無理由？
　⒈按所謂適用法規顯有錯誤，係指裁判所適用之法規顯然不合
    於法律規定，或與司法院現尚有效及大法官會議之解釋顯有
    違反，或消極的不適用法規顯然影響裁判者而言，並不包括
    裁判理由矛盾、理由不備、取捨證據失當、調查證據欠周、
    漏未斟酌證據、認定事實錯誤及在學說上諸說併存致發生法
    律上見解歧異等情形在內（最高法院104年度台聲字第1206
    號、100年度台再字第33號裁判意旨參照）。次按送達於住
    居所、事務所或營業所不獲會晤應受送達人者，得將文書付
    與有辨別事理能力之同居人或受僱人，民事訴訟法第137條
    第1項定有明文。若文書已付與此種同居人或受僱人，其效
    力自應認與交付本人同，至其已否轉交，何時轉交，均非所
    問(最高法院84年度台抗字第258號裁定意旨參照)。
  ⒉查原確定判決110年4月6日言詞辯論通知書係於110年3月3日
    由訴外人吳銥覲蓋用再審原告簽收專用章收受送達，有送達
    證書可稽（見原確定判決卷第159頁），再審原告自陳吳銥
    覲為伊之會計（見本院卷第88頁），足見吳銥覲確為再審原
    告之受僱人。吳銥覲簽收訴訟文書之效力，與送達與再審原
    告本人收受相同，自不因吳銥覲嗣後是否將言詞辯論通知書
    交付與再審原告而有差異。再審原告收受上開言詞辯論通知
    書，竟遲誤原確定判決言詞辯論期日，並無民事訴訟法第38
    6條第1款所列不得准為一造辯論之情形，自不因吳銥覲是否
    將原確定判決110年4月6日言詞辯論通知書交付予再審原告
    而有不同。是以原確定判決依再審被告之聲請為一造辯論判
    決，並無消極不適用民事訴訟法第386條第1款規定之情事，
    自無民事訴訟法第496條第1項第1款之再審事由。再審原告
    據以提起再審之訴，顯屬無據。
  ㈡再審原告主張原確定判決就兩造間之法律關係錯誤適用僱傭
    契約而有民事訴訟法第496條第1項第1款適用法規顯有錯誤
    之再審事由，有無理由？
    按民事訴訟法第496條第1項第1款所謂適用法規顯有錯誤者
    ，指裁判所適用之法規顯然不合於法律規定，或與司法院現
    尚有效及大法官會議之解釋顯有違反，不包含漏未斟酌證據
    、判決理由不備、判決理由矛盾、取捨證據及認定事實錯誤
    之情形在內，已如上㈠⒈所述。查再審原告主張原確定判決顯
    有違最高法院99年度台上字第1605號判決意旨，縱令屬實，
    因判決違反最高法院判決並非民事訴訟法第496條第1項第1
    款所謂適用法規顯有錯誤之情形，自不得據以提起再審。次
    查:原確定判決依證人黃筆忠、何定國、李依珊之證言，認
    訴外人李連發、李麗卿並非再審被告之雇主。另以再審被告
    經由LINE群組之訊息，而前往進行貨櫃拆卸之工作，拆卸後
    之酒箱堆置於棧板上後，由再審原告以推高機推至(再審原
    告)公司倉庫堆放，再審被告顯係為再審原告之利益而服勞
    務，而再審被告之工資係由再審原告支付，其工作內容僅係
    搬卸貨櫃內之酒箱，顯見其個人之工作能力，非具有專業性
    或技術性，僅單純依再審原告指示至特定地點（鑫多公司之
    廣場）提供勞務之類型，其搬卸後之酒箱亦需堆置於再審原
    告指示之棧板上，認再審被告顯係受再審原告指揮或監督從
    事勞動之人員，則原確定判決經調查證據及認定事實後，認
    再審原告應為職業安全衛生法(下稱職安法)第2條第3款所稱
    之「雇主」，卻違反職安法第5條第1項、第6條第1項第4、5
    款之規定，並未設置相關安全措施，應依民法第184條第2項
    負損害賠償責任等情，經核其適用法律尚無違誤。又再審被
    告是否屬自營工作者，再審原告對之有無指揮監督權限，此
    應屬原確定判決調查證據、認定事實之範疇，非屬適用法規
    顯有錯誤之再審事由。再審原告徒以:再審被告係自營工作
    者，再審原告對之並無監督權限，兩造間屬於完成一定工作
    之承攬性質，伊非再審被告之雇主為由，主張原確定判決認
    定伊係再審被告職安法上之僱主，而有民事訴訟法第496條
    第1項第1款之再審事由云云，並無可取。
七、綜上所述，原確定判決並無再審原告所指適用法規顯有錯誤
    之情事，再審原告依民事訴訟法第496條第1項第1款之規定
    提起再審之訴，為無理由，應予駁回。
八、本件因事證已臻明確，兩造其餘攻擊、防禦方法及所為之立
    證，認與判決之結果不生若何影響，本院自無庸逐一審究，
    附此敘明。
九、據上論結，本件再審之訴為無理由，依民事訴訟法第78條，
    判決如主文。
中　　華　　民　　國　　110 　年　　10　　月　　7 　　日

                  勞動法庭      審判長法　官  吳森豐

                                      法　官  郭貞秀

                                      法　官  孫玉文
上為正本係照原本作成。
不得上訴。
中　　華　　民　　國　　110 　年　　10　　月　　7 　　日

                                      書記官  鄭鈺瓊